臺灣花蓮地方法院刑事判決　　　　　　　　　　　　　　九十年度易字第二三九號
　　公　訴　人　臺灣花蓮地方法院檢察署檢察官
　　被　　　告　辛○○
　　　　　　　　乙○○
右列被告等因贓物案件，經檢察官提起公訴（九十年度偵字第五四五號），本院判決
如左：
    主  文
辛○○部分公訴不受理。
乙○○無罪。
    理  由
甲、公訴意旨略以：被告乙○○與辛○○（已死亡，詳後述）基於概括之犯意聯絡，
    均明知黑紫檀木櫃、空氣壓縮機等物分別為張先智、東錦企業股份有限公司失竊
    之贓物，二人先於不詳時間、地點向不詳姓名之成年男子收受後，竟於民國八十
九年七、八月間，共同將上開贓物運至花蓮縣瑞穗鄉○○街一二二號寄放於不知
    情之戊○○住處藏放；復明知精密水準器、儀表、活動板手、空氣壓縮機、套筒
    皮手工具組、電熱水器、電腦主機、螢幕、印表機等物為丙○○失竊之贓物，二
    人又於不詳時間、地點向不詳姓名之成年男子收受後，於同年十二月七日晚間七
    時許，共同將前述贓物運至花蓮縣豐濱鄉港口村石梯灣六０之六三號不知情之己○○、壬○○住處寄放。嗣於同年十二月十日下午為警持本署檢察官簽發之搜索
    票搜索上址時，當場查獲。因認被告二人均涉有刑法第三百四十九條第一項之贓
    物罪嫌。
乙、公訴不受理部分：
一、按被告死亡者，應諭知不受理之判決，刑事訴訟法第三百零三條第五款已定有明
    文。
二、查本件被告辛○○業於民國九十年五月三日死亡，此有花蓮縣瑞穗鄉戶政事務所
    九十年五月三十一日瑞鄉戶字第六四０號函附之辛○○戶籍謄本一份附卷可稽，
    依照上開說明，爰不經言詞辯論，就此部分逕為不受理之判決。
丙、乙○○無罪部分：
一、公訴人認被告乙○○涉有贓物罪嫌，係以被告乙○○坦承於八十九年年十二月七
    日與被告辛○○共同駕駛小貨車至花蓮縣豐濱鄉港口村石梯灣六０之六三號己○○、壬○○之住處之事實，以及證人戊○○、庚○○、陳玉文、張先智、藍福全
    等人在警訊中或偵查中證述，以及贓證物品認領收據四張附卷為其論罪之依據。
    訊據被告乙○○堅決否認其涉犯公訴人所指之罪嫌，辯稱：只曾在戊○○那裏看
    到黑檀桌子時，因辛○○曾經答應要送給他，所以有問戊○○為何桌子會在那裏
    ，他要去找辛○○講清楚，至於八十九年十二月七日那天他只是陪辛○○去石梯
    彎六０之六三號那地方放東西而已，並不知道是那些東西，也不知道是贓物等語
    。
二、按犯罪事實應依證據認定之，無證據不得推定其犯罪事實；又不能證明被告犯罪
    者，應諭知被告無罪之判決，刑事訴訟法第一百五十四條、第三百零一條第一項
    分別定有明文。再按告訴人之告訴，係以使被告受刑事訴追為目的，是其陳述是
    否與事實相符，仍應調查其他證據以資審認（最高法院五十二年台上字第一三○○號判例參照）。又事實之認定，應憑證據，如未能發現相當證據，或證據不足
    以證明，自不能以推測或擬制之方法，為裁判基礎（最高法院四十年台上字第八
    六號判例參照）。再者，認定不利於被告之事實，須依積極證據，苟積極證據不
    足為不利於被告事實認定時，即應為有利於被告之認定，更不必有何有利之證據
    （最高法院三十年上字第八一六號判例）；而所謂「積極證據足以為不利被告事
    實之認定」係指據為訴訟上證明之全盤證據資料，在客觀上已達於通常一般之人
    均不致於有所懷疑，而得確信被告確曾犯罪之程度，若未達到此一程度，而有合
    理懷疑之存在時，即無從為有罪之認定（最高法院七十六年台上字第四九八六號
    判例）。又按刑法上收受贓物之罪，係明知為他人犯財產上之罪，所取得之釮物
    ，而收受持有者而言，故必須行為人確知所收受者係贓物，否則對是否為贓物無
    此認識，即無由成立犯罪。經查：
（一）公訴人所指被告乙○○與辛○○於於不詳時間、地點向不詳姓名之成年男子收
      受後，於八十九年七、八月間，共同將上開贓物運至花蓮縣瑞穗鄉○○街一二
      二號寄放於不知情之戊○○住處藏放一節，事實上僅辛○○一人載運黑紫檀木
      及空氣壓縮機至該處寄放等情，業據證人戊○○在八十九年十二月九日警訊時
      證述：警方於八十九年十二月九日十六時十分許，持搜索票在住所一樓查扣之
      黑檀木櫃及空氣壓縮機係辛○○在二、三個月前用八百ＣＣ藍色小貨車載到我
      家寄放，辛○○說近期內要去大陸，這東西有價值，暫時寄放等他去大陸娶太
      太回來再拿回去等語；在九十年三月二十六日偵訊時證稱：八十九年十二月九
      日下午四時多警察在我住處搜索查扣的黑檀木櫃一個、空氣壓縮機一台，是辛○○在被查扣前載到我我家寄放的，他寄放時跟我說他要去大陸娶老婆，暫時
      寄放在我家，而且是他一個人用小貨車載來的，當時乙○○沒有一同去等語；
      在本院九十年六月十八日調查時證實：查扣的黑檀木櫃一個、空氣壓縮機一台
      ，是辛○○一個人用八百ＣＣ藍色小貨車載過去的，他說去大陸娶老婆回來後
      會把東西拿回去等語，分別有警訊、偵訊、本院訊問筆錄在卷可稽。質之另一
      證人陳玉文在八十九年十二月十日警訊時亦證述：黑檀木櫃一個、空氣壓縮機
      一台，是綽號「大頭仔」的辛○○寄放在戊○○家中的，大約在二、三個月前
      辛○○到我家找我聊天，後來戊○○也來了，辛○○就問戊○○說我有黑紫檀
      木櫃及空氣壓縮機要放你那裏一陣子，等去大陸回來以後再拿回來好嗎？戊○○就答應了等語，亦有警訊筆錄可查，顯然被告乙○○並未與辛○○一同將上
      開載贓物載往戊○○住處藏放之事實，因而並無從認定被告乙○○有收受贓物
      之行為。
（二）至公訴人所指被告乙○○與辛○○復明知精密水準器、儀表、活動板手、空氣
      壓縮機、套筒皮手工具組、電熱水器、電腦主機、螢幕、印表機等物為丙○○
      失竊之贓物，二人又於不詳時間、地點向不詳姓名之成年男子收受後，於同年
      十二月七日晚間七時許，共同將前述贓物運至花蓮縣豐濱鄉港口村石梯灣六０
      之六三號不知情之己○○、壬○○住處寄放一節，經查：
  １、證人己○○即花蓮縣豐濱鄉港口村石梯灣六０之六三號房屋之實際使用者，在
      九十年三月一日偵訊時供稱：我當時有看到貨車停在住處前，第二天我問羅凱
      ，他說是辛○○載來放等語；在本院九十年六月十八日調查時證稱：那房子是
      我哥哥的房子，我在十月底將房子借給壬○○住到警察去找為止，我發現那些
      東西後，我問壬○○，他說是他借綽號大頭的辛○○寄放的等語；在本院九十
      年一月十四日訊問時亦陳稱：壬○○告訴他那些東西是他的朋友綽號「大頭」
      的辛○○寄放的等語，均有筆錄可查，已足認借放物品之接洽者應為辛○○無
      訛。
  ２、又證人庚○○在八十九年十二月十日警訊時所證述：那些東西是「大偉」與「
      大頭仔」（即辛○○）搬進去放的，是用藍色、中古的貨車載運的等語；在九
      十年三月十六日偵訊時所證述：那些東西是乙○○與辛○○（綽號大頭仔）於
      八十九年十二月七日或八日由辛○○開小貨車載去的等語；在本院調查時亦證
      稱：係辛○○開貨車與乙○○將東西載去放的，分別有筆錄可按，而證人此部
      分證詞，亦核與其當時同居人壬○○在警、偵訊時所證述情節相符外，另壬○○在本院調查時另證稱之事後有問乙○○載哪些東西去放，乙○○說是辛○○
      叫他一起載過去放的等語，均有筆錄可按，由本件載運該批失竊物品前住至花
      蓮縣豐濱鄉港口村石梯灣六０之六三號處寄放一事，均係辛○○開著貨車前往
      等情，可知辛○○係居於主導地位，則隨其前往搬運物品之乙○○是否知該批
      物品為贓物，已有疑問。
  ３、承前所述，本件失竊物品之寄放者確為辛○○其人，然本件盜贓物之查獲，亦
      係辛○○於上開處所寄放贓物後，主動向警方即花蓮縣警察局鳳林分局富源派
      出所主管林志成提供線索，告知該二批盜贓物之藏放地後，由林志成指示警員
      丁○○陪同辛○○一同前往贓物藏放地點，查看並確認贓物後，方報告其主管
林志成，由林志成協調刑事組，申請搜索票後，前往搜索後將贓物及涉嫌藏放
      贓物的人帶回警局偵訊等破案過程，業據承辦該案之警員林志成、丁○○、王
      太山、甲○○到庭證述屬實，果被告辛○○主導整件寄贓及查贓破案之過程為
      真，則其找被告乙○○一同前往藏放該批失竊物品時，是否會告知該批物品是
      盜贓物已有極大疑問？更無從推知被告乙○○必有知為贓物之認識，自難僅憑
      被告乙○○隨同辛○○載運他人失竊之物品，前往辛○○友人處所放置，即認
      定其必知贓之理。
  ４、況遍查全卷，均無被告辛○○係自何人處取得該批失竊物，因而更無從認定被
      告乙○○有與辛○○一同向姓名不詳之人士收受贓物或故買或寄藏或其他處理
      贓物之犯罪情節，自難憑推論，即認定被告乙○○有知悉上開物品係贓物，因
      而與被告辛○○共同向不詳人士收受該批贓物之事實。
  ５、此外，被害人丙○○、張先智、藍福全等人於警訊中之陳述，僅說明其分別在
      前揭時地，有上開物品遭竊，並未指述被告乙○○是知為贓物而收受之，又贓
      證物品認領保管收據，亦僅能證明該物品於尋獲後，已由被害人等人領回，是
      上開事證均不能作為被告知為贓物而收受之證明。
三、綜上所述，被告乙○○並無於八十九年七、八月間，與辛○○共同載運黑紫檀木
    櫃、空氣壓縮機等物至花蓮縣瑞穗鄉○○街一二二號寄放於不知情之戊○○住處
    藏放之事實；又被告雖有與辛○○於同年十二月七日晚間七時許，與辛○○一起
    將精密水準器、儀表、活動板手、空氣壓縮機、套筒皮手工具組、電熱水器、電
    腦主機、螢幕、印表機等物載運至花蓮縣豐濱鄉港口村石梯灣六０之六三號處所
    放置，然並未積極之證據證明被告知悉辛○○以貨車載運之該批物品係贓物，而
    與之共同向他人收受後，而共同將之藏放在該處之事實，是以本院認為綜觀全盤
    證據資料，在客觀上尚未達於通常一般之人均不致於有所懷疑，而得確信被告確
    有知為贓物而收受之程度，此外，再經本院依職權調查結果，亦無其他確切之證
    據足認被告涉有本件犯行，依前揭判例意旨，自應對被告為無罪之諭知。
據上論斷，應依刑事訴訟法第三百零一條、第三百零三條第五款、第三百零七條，判
決如主文。
中      華      民      國    九十一    年      五      月      十      日
                              臺灣花蓮地方法院刑事庭
                                  法官  吳  順  龍
右正本證明與原本無異。
如對本判決不服，應於送達後十日內，向本院提出上訴狀。（應抄附繕本）告訴人或
被害人如對於本判決不服者，應具備理由請求檢察官上訴，其上訴期間之計算係以檢
察官收受判決正本之日期為準。
                                  法院書記官
中      華      民      國    九十一    年      五      月    二十      日
